【裁判字號】    95,訴,425
【裁判日期】    950309
【裁判案由】    違反槍砲彈藥刀械管制條例
【裁判全文】
臺灣桃園地方法院刑事判決               95年度訴字第425號
公  訴  人  台灣桃園地方法院檢察署檢察官
被      告  乙○○
指定辯護人  本院公設辯護人甲○○
上列被告因違反槍砲彈藥刀械管制條例案件，經檢察官提起公訴
（94年度偵字第21740 號），本院判決如下：
    主  文
乙○○共同未經許可，持有可發射子彈具有殺傷力之改造手槍，
處有期徒刑貳年貳月，併科罰金新台幣壹萬貳仟元，罰金如易服
勞役，以新台幣玖佰元折算壹日。扣案具殺傷力改造手槍壹把（
含彈匣壹個，槍枝管制編號：0000000000號）、具殺傷力之土造
子彈陸顆，沒收之。
    事  實
一、乙○○明知姓名年籍不詳，綽號「阿民」之成年男子所持有
    之仿BERETTA 廠84型半自動手槍製造之槍枝，換裝土造金屬
    槍機、土造金屬撞針、土造金屬槍管而成之改造手槍1 把（
    含彈匣1 個，槍枝管制編號：0000000000號），及口徑8.6m
    m 之土造金屬彈頭之土造子彈9 顆均係屬槍砲彈藥刀械管制
    條例第4 條第1 項第1 款、第2 款之槍砲、彈藥，非經主管
    機關許可不得持有，竟基於與「阿民」共同持有之犯意聯絡
    ，於民國94年12月8 日晚間11時許，駕駛車號C5-9111 號自
    用小客車，在臺北縣土城市○○路附近，搭載「阿民」欲前
    往桃園縣龜山鄉○○路○ 段120 巷處訪友，「阿民」上車後
    ，乙○○認前揭槍彈置放於身上，易為警查獲，遂同意「阿
    民」將持有之上開改造手槍1 把、土造子彈9 顆，分別置於
    乙○○所駕駛之自用小客車手剎車旁之置物櫃上、駕駛座中
    控台下方之煙灰缸內，以此方式，未經許可而共同持有之。
    嗣於翌日（94年12月9 日）凌晨1 時30分許，乙○○搭載「
    阿民」駕車至桃園縣龜山鄉○○路○ 段120 巷底時，「阿民
    」下車訪友，乙○○仍認前揭槍彈不宜隨身攜帶，遂留在上
    揭自用小客車等待「阿民」時，於其所駕駛之自用小客車上
    ，持有前揭槍彈時，為警當場查獲，並扣得上開改造手槍1
    把及具殺傷力之子彈9 顆（其中3 顆業經鑑定採樣而滅失）
    ，始查悉上情。
二、案經桃園縣政府警察局龜山分局移送臺灣桃園地方法院檢察
    署檢察官偵查起訴。
    理  由
壹、程序方面：
    本件認定事實所引用之本件卷內所有卷證資料（包含人證與
    文書證據、物證等證據），並無證據證明係公務員違背法定
    程序所取得，且被告及其辯護人於審判期日對本院提示之卷
    證陳明沒意見等語，且卷內之文書證據，亦無刑事訴訟法第
    159 條之4 之顯有不可信之情況與不得作為證據之情形。另
    內政部警政署刑事警察局95年1 月24日刑鑑字第0940197347
    號槍彈鑑定書，係桃園縣政府警察局龜山分局囑託內政部警
    政署刑事警察局鑑定被告所持有之改造手槍、土造子彈是否
    具有殺傷力，核其本質，乃為被告以外之人於審判外之書面
    陳述，依刑事訴訟法第159 條第1 項之規定，不具證據能力
    ，惟被告及其辯護人於本院審理時，同意將其作為證據使用
    ，且該槍彈鑑定書，與檢察官主張之事實有關聯性，而內政
    部警政署刑事警察局作成前開槍彈鑑定書時亦無任何不適當
    之情況，依刑事訴訟法第159 條之5 第1 項規定，有證據能
    力。綜上，依刑事訴訟法第159 條至159 條之5 之規定，本
    件認定事實所引用之本件卷證所有證據（包含人證與文書證
    據、物證等證據），均有證據能力，合先敘明。
貳、實體方面：
一、訊據被告乙○○於警詢、偵查及本院審理期間，對於上揭時
    、地，於伊駕駛之C5-9111 號自用小客車內，持有上開具殺
    傷力之改造手槍1 把之事實坦承不諱，惟辯稱：不知伊車上
    有土造子彈9 顆云云。經查：
    (一)上開之改造手槍1 把經送內政部警政署刑事警察局鑑定，
      其鑑驗結果：「一、送鑑改造手槍壹枝（含彈匣壹個，槍
      枝管制編號0000000000），認係仿BERETTA 廠84型半自動
      手槍製造之槍枝，換裝土造金屬槍機、土造金屬撞針、土
      造金屬槍管改造而成之改造手槍，機械性能良好，可擊發
      適用子彈，認具殺傷力。」等情，有內政部警政署刑事警
      察局95年1 月24日刑鑑字第0940197347號槍彈鑑定書1 份
      附卷足參（見偵查卷第50頁），且有改造手槍1 把扣案可
      佐，是被告此部分之自白與事實相符，堪信為真實。
    (二)桃園縣政府警察局龜山分局警員於被告所駕駛之C5-9111
      號自用小客車駕駛座中控台下方之煙灰缸內，查獲土造子
      彈9 顆1 情，為被告坦承在卷，且有查獲照片1 紙附卷可
      稽（見偵查卷第23頁）；被告於警詢中自承：「…，『阿
      民』置於我車內時，他是告訴我說他要拿出來玩的，當時
      他還有拿9 顆子彈，告訴我說他要拿去試用。」等語（見
      偵查卷第11頁），參以被告自承伊有吸煙之習慣，當日在
      車上亦有吸煙，並有使用駕駛座中控台下方之煙灰缸等語
      （見本院95年2 月23日審判筆錄第7 頁），並知悉「阿民
      」有拿9 顆子彈，且持槍目的在於試槍等情，焉有不知「
      阿民」將上開9 顆子彈置放於伊駕駛之自用小客車內之理
      ？是被告前揭辯解，無足為採。而扣案之土造子彈9 顆，
      經送請內政部警政署刑事警察局鑑定，認係具直徑約為8.
      6mm 土造金屬彈頭之土造子彈，採樣3 顆試射結果，均可
      擊發，均具殺傷力一節，亦有前揭內政部警政署刑事警察
      局槍彈鑑定書1 份附卷為憑（見偵查卷第50頁），是被告
      未經許可，持有具殺傷力之土造子彈9 顆之事實，亦堪認
      定。
    (三)綜上，被告未經許可，持有具殺傷力之改造手槍1 把、土
      造子彈9 顆之事證明確，而上揭改造手槍、土造子彈，均
      係由綽號「阿民」之人經被告同意並置放於被告所駕駛之
      車號C5-9111 號自用小客車內，是被告與綽號「阿民」之
      人就持有前開槍彈之犯行，具有犯意聯絡及行為分擔，從
      而，被告未經許可持有具殺傷力改造手槍及子彈之犯行洵
      堪認定，應依法論科。
二、按槍砲彈藥刀械管制條例第4 條所稱之槍砲、彈藥，依同條
    例第5 條之規定，非經中央主管機關許可，不得製造、販賣
    、運輸、轉讓、出租、出借、持有、寄藏或陳列；又同條例
    第4 條第1 項第2 款之「彈藥」，係指前款各式槍砲所使用
    之砲彈、子彈及其他具有殺傷力或破壞性之各類炸彈、爆裂
    物。再按槍砲彈藥刀械管制條例所稱之「寄藏」，係指受寄
    代藏，亦即受人委託而代為保管之意，被告乙○○於綽號「
    阿民」之人在桃園縣龜山鄉○○路○ 段120 巷底下車後，留
    置於車上持有前揭槍彈，並等待「阿民」返回車上，是應認
    前揭槍彈仍在「阿民」實力所得支配之範圍，而非將上開手
    槍、子彈置入被告自己實力支配之下，被告雖有代為保管之
    行為，但無兼為「阿民」受寄保管之意，故被告之上開行為
    尚與「寄藏」行為有間，且被告終究曾持有上開槍彈，雖持
    有時間甚為短暫，仍難解免其持有之事實，且其所實施則為
    持有該槍、彈之屬持有槍、彈、槍管罪構成要件以內之行為
    ，仍屬共同正犯，故核被告所為，係犯槍砲彈藥刀械管制條
    例第8 條第4 項之未經許可持有可發射子彈具有殺傷力之槍
    砲罪、同條例第12條第4 項之未經許可持有子彈罪。被告就
    上開犯行，與綽號「阿民」之成年男子間有犯意之聯絡，行
    為之分擔，均為共同正犯。其所犯未經許可持有可發射子彈
    具有殺傷力之槍砲罪及未經許可持有子彈罪2 罪間，係一行
    為觸犯數罪名，為想像競合犯，應依刑法第55條規定，論以
    情節較重之未經許可持有可發射子彈具有殺傷力之槍砲罪一
    罪。爰審酌槍彈性質上屬高度危險之物品，非經主管機關許
    可不得擅自持有，以維社會大眾安全，而被告無故持有具殺
    傷力之改造手槍及土造子彈，對社會之秩序及安寧，勢將會
    產生極大之不安，所為非是，惟被告持有上揭改造手槍、土
    造子彈係與綽號「阿民」之人共同持有，而其持有之時間僅
    為2 小時30分許，期間非長，數量非鉅，亦未持之從事其他
    犯罪行為，尚未對社會治安產生重大危害即遭警查獲，及被
    告之素行、犯罪之動機、目的、手段、犯後坦承犯行、知所
    悔悟等一切情狀，本院認其犯罪情節甚屬輕微，且衡情亦堪
    憫恕，法重情輕，量處槍砲彈藥刀械管制條例第8 條第4 項
    之罪之最低度刑即有期徒刑3 年，仍屬過苛，爰依刑法第59
    條之規定減輕其刑，並量處如主文所示之刑，併就罰金部分
    ，諭知易服勞役之折算標準，以資懲儆。
三、末查，扣案之改造手槍1 把（含彈匣1 個，槍枝管制編號：
    0000000000號），係仿BERETTA 廠84型半自動手槍製造之槍
    枝，換裝土造金屬槍機、土造金屬撞針、土造金屬槍管改造
    而成之改造手槍，機械性能良好，可擊發適用之子彈，具殺
    傷力，扣案之子彈6 顆，係具土造金屬彈頭之土造子彈，亦
    具殺傷力，均屬違禁物，應依刑法第38條第1 項第1 款之規
    定，宣告沒收之；另扣案之土造子彈3 顆，經採樣試射而滅
    失，此有前揭內政部警政署刑事警察局槍彈鑑定書鑑定明確
    （見偵查卷第50頁），並非違禁物，本院毋庸宣告沒收，附
    此敘明。
據上論斷，應依刑事訴訟法第299 條第1 項前段，槍砲彈藥刀械
管制條例第8 條第4 項、第12條第4 項，刑法第11條前段、第55
條、第59條、第42條第2 項、第38條第1 項第1 款，罰金罰鍰提
高標準條例第2 條，現行法規所定貨幣單位折算新臺幣條例第2
條，判決如主文。
本案經檢察官林鈺雄到庭執行職務
中    華    民    國    95    年    3     月    9     日
                  刑事第四庭  審判長法  官   黃斯偉
                                    法  官   蘇昭蓉
                                    法  官   陳心婷
以上正本證明與原本無異。
如不服本判決，應於判決送達後10日內向本院提出上訴狀（應附
繕本），上訴於臺灣高等法院。
                                    書記官   陳青瑜
中    華    民    國    95    年    3     月    13    日
附錄本件論罪科刑法條全文：
槍砲彈藥刀械管制條例第8條
未經許可，製造、販賣或運輸鋼筆槍、瓦斯槍、麻醉槍、獵槍、
空氣槍或第4 條第1 項第1 款所定其他可發射金屬或子彈具有殺
傷力之各式槍砲者，處無期徒刑或5 年以上有期徒刑，併科新臺
幣1 千萬元以下罰金。
未經許可，轉讓、出租或出借前項所列槍枝者，處5 年以上被告
間有犯意之聯絡，行為之分擔，均為共同正犯。有期徒刑，併科
新臺幣1 千萬元以下罰金。
意圖供自己或他人犯罪之用，而犯前二項之罪者，處無期徒刑或
7 年以上有期徒刑，併科新臺幣1 千萬元以下罰金。
未經許可，持有、寄藏或意圖販賣而陳列第1 項所列槍枝者，處
3 年以上10年以下有期徒刑，併科新臺幣700 萬元以下罰金。
第1 項至第3 項之未遂犯罰之。
槍砲彈藥刀械管制條例第12條
未經許可，製造、販賣或運輸子彈者，處1 年以上7 年以下有期
徒刑，併科新台幣500 萬元以下罰金。
未經許可，轉讓、出租或出借子彈者，處6 月以上5 年以下有期
徒刑，併科新台幣300 萬元以下罰金。
意圖供自己或他人犯罪之用，而犯前二項之罪者，處3 年以上10
年以下有期徒刑，併科新台幣700 萬元以下罰金。
未經許可，持有、寄藏或意圖販賣而陳列子彈者，處5 年以下有
期徒刑，併科新台幣300 萬元以下罰金。
第 1 項至第 3 項之未遂犯罰之。


司法院資訊處製作；財團法人民間司法改革基金會備份。
